臺灣高等法院花蓮分院刑事判決　　　　　　九十一年度交上訴字第七號
　　上　 訴　 人　臺灣花蓮地方法院檢察署檢察官
　　上訴人即被告　丙○○
右列上訴人等因被告妨害公務等案件，不服臺灣花蓮地方法院九十年度交訴字第三七
號中華民國九十一年三月二十七日第一審判決( 起訴案號：臺灣花蓮地方法院檢察署
九十年度偵字第二四四六號 )，提起上訴，本院判決如左：
    主  文
原判決關於損壞公務員職務上掌管之文書及侮辱公務員暨定執行刑部分均撤銷。
丙○○損壞公務員職務上掌管之物品，處有期徒刑陸月，如易科罰金以佰元折算壹
日。
其他上訴駁回。
    事  實
一丙○○有竊盜、違反毒品危害防制條例、贓物等前科，分別於民國( 下同 )八十九
  年十二月十四日、八十九年十二月十九日經本院及臺灣高等法院花蓮分院判處有期
  徒刑十月、四月、三月，嗣經定應執行刑有期徒刑一年四月，尚未執行完畢。丙○○於九十年六月十三日下午六時二十分許，在花蓮縣秀林鄉水源釣魚池前，因其友
  人李慶良與乙○○等人因交通事故爭執，花蓮縣警察局吉安分局水源派出所警員甲○○前往處理，依法執行其處理民眾交通事件職務時，丙○○竟基於妨害公務犯意
  先以臺語「警察、幹、算啥」等語對於甲○○依法執行之警員職務公然侮辱，旋並
  手持磚塊作勢欲攻擊甲○○而施脅迫，嗣警員甲○○請乙○○離去至水源派出所等
  待警方處理，丙○○乃駕駛李慶良所有車號Ｑ四─四八一一號自用小貨車，自後追
  逐乙○○，並高速對著站於路旁甲○○行駛而來，經甲○○跳開，丙○○乃撞擊停
  放路旁之甲○○職務上掌管之車牌號碼ＰＱＬ─０九五號警用機車，致該機車後擋
  泥板、後車燈、後車輪鋼圈、置物箱、右照後鏡、把手、滾輪架、右轉速儀表板等
  多處損壞而喪失效用，並以此強暴方法妨害警員甲○○執行其職務。其後復另基於
  毀損之故意繼續追逐乙○○所駕駛之ＪＥ─三八五０號自小汽車，在離上址約三百
  公尺處，由後撞擊乙○○所駕汽車，致該車左後保險桿損壞及全車變形。
二案經乙○○告訴及花蓮縣警察局吉安分局報告臺灣花蓮地方法院檢察署檢察官偵查
  起訴。
    理  由
一訊據上訴人即被告丙○○矢口否認有妨害公務、故意毀損等犯行，辯稱：「我車子
  是不小心撞到警車，當時我是與朋友在小吃店吃麵，因為當時我到現場，李慶良被
  打，他要我先跑，我就開車先走，因為路不熟，所以才擦撞到警察，開走後，又撞
  到一台車號ＪＥ三八五０轎車。沒有（警察）甲○○云云。
二經查：證人李慶良於偵訊中證稱：陳（志龍）來到現場就將我的車（Ｑ四─四八一
  一號）開走，他開的很快，我有看到他撞到警用機車；於警訊中則證稱：我根本就
  不知道丙○○何時上我的貨車（Ｑ四─四八一一號），看到時也根本來不及去制止
  他，原本我當時是想請我的員工開車載我回去的，但我的頭很暈，所以就蹲在水溝
  邊休息，而鑰匙就在車上的（見警卷第十五頁）等語，是以被告上開辯詞顯與證人
  李慶良於警、偵訊中證述顯然不符。又證人甲○○於本院審理中證稱：當時是接獲
  報案說有車禍，但已經談好和解，要我們過去處理，我就騎機車過去，到現場我並
  沒有看到有車禍發生，但有看到有人在拉扯，其中有二個女的在打架，我上前勸阻
  ，丙○○說其中一個是他太太，當時場面很混亂，又有人鼓譟，丙○○就辱罵我「
  警察、幹、算啥」（台語）並拿起磚頭作勢要打人，乙○○上前搶磚塊，我順勢將
  手放在我的槍上，丙○○就要搶我的槍，經乙○○勸開，丙○○開車衝撞我，我跳
  開，他撞到我的機車拖行未停車，之後將我的機車甩開，後來乙○○說他被丙○○
  衝撞，追逼到山壁，乙○○跳到草叢沒有被撞到。丙○○開車是一直開過來，並沒
  有煞車，我認為他當時有喝酒。（見本院九十一年一月三十一日訊問筆錄），核與
  證人乙○○、尤進倉、陳杜芳於警訊中證述情節相符（見警卷第四頁至第五頁、第
  十九頁、第二十二頁）。證人乙○○於原審亦證稱：當天是車子放在路旁，被李慶
  良的朋友駕車倒車撞到，本來已經講好，但是李慶良叫丙○○到現場，丙○○來了
  之後，就說是不是要打架，後來場面就很混亂。我也有被丙○○衝撞，是在我們要
  去派出所的半路，我的車子就被丙○○衝撞。丙○○也有撞警察的機車。被告是故
  意衝撞警車，當時警察要我們一起去派出所處理（見本院九十一年一月三十一日訊
  問筆錄）。此外，復有甲○○報告書、照片、道路交通事故調查報告表、花蓮縣警
  察局吉安分局案件調查報告表、偵破案件報告書、相片在卷足證。參以前開路面依
  警員所繪草圖寬六．二公尺，而被告撞擊警用機車時地面留有五．二公尺之刮地痕
  ，撞擊乙○○之車時留有輪胎拖痕十五公尺，乙○○之車並被撞至山壁草欉，有道
  路交通事故調查報告表足憑，益徵被告並非不小心撞擊警用機車及乙○○前開車。
  證人李慶良雖於本院訊問中證稱：是我的員工在我的車上睡覺，不小心壓到手煞車
  ，就撞到乙○○的車，我的員工就叫我出來處理，我也認為要賠償乙○○，後來乙○○他們有打我，當時丙○○到現場問我發生何事，我說被乙○○打，我就站在警
  察的旁邊，丙○○是不小心撞到警車」等語（見本院九十一年一月三十一日訊問筆
  錄），然而李慶良於本院之陳述與其警、偵訊中之陳述不一致，且與上述證人甲○○、乙○○證述不符，是以李慶良於本院訊問中陳述，顯係事後迴護被告之詞，不
  足採信。綜上所述，被告上述所辯，顯係卸責之詞，不足為憑，參酌上揭事證，被
  告犯行已堪認定。
三被告丙○○對於執行職務之警員甲○○當場辱，並手持磚塊作勢欲攻擊警員而施
  脅迫及駕車朝甲○○行駛，及衝撞損壞甲○○保管使用之警用機車而妨害甲○○執
  行職務，及衝撞損壞乙○○之車，核其所為，分別係犯刑法第一百四十條第一項、
  第一百三十五條第一項、第、第一百三十八條、第三百五十四條之罪。所犯刑法第
  一百三十五條第一項、第一百四十條第一項、第一百三十八條三罪間，有方法結果
  之牽連關係，為牽連犯，應依刑法第五十五條規定，從一重之刑法第一百三十八條
  之罪論處。又該罪與第三百五十四條毀損罪間，犯意各別，罪名殊異，應予分論併
  罰。原審就毀損部分，因依上開法條及刑法第四十二條第二項，罰金罰鍰提高標準
  條例第一條前段、第二條等規定，酌情量處罰金三千元並諭知易服勞役之折算標準
  ，認事用法，尚無不合；被告之上訴意旨，否認故意毀損，為無理由，此部分應予
  駁回。另就妨害公務及侮辱部分，因被告於公務員執行職務時，對其侮辱及施暴，
  均係基於同一妨害公務之犯意而為，應論以牽連犯，原審予以分論併罰，尚有未合
  ；被告之上訴意旨否認此部分犯行乃無可採，檢察官之上訴意旨指摘原判決此部分
  不當，則為有理由，此部分應予撤銷改判，定執行刑部分亦併予撤銷。爰審酌被告
  有如事實欄所述之前科，素行不佳，被告於警員依法執行職務時，不知體諒警員執
  勤之辛勞，反當場辱罵難聽之穢語，並施以強暴，損壞警用機車與其犯罪動機、目
  的、手段、所生危害等一切情狀，量處如主文第二項所示之刑並諭知易科罰金之折
  算標準。
據上論斷，應依刑事訴訟法第三百六十八條、第三百六十九條第一項前段、第第三百
六十四條、第二百九十九條第一項前段，刑法第一百三十五條第一項、第一百三十八
條、第一百四十條第一項、第五十五條、第四十一條第一項前段，罰金罰鍰提高標準
條例第一條前段、第二條，判決如主文。
本案經檢察官邱雲昌到庭執行職務
中      華      民      國    九十一    年      七      月    十一      日
                                審判長法官  吳  鴻  章
                                      法官  林  德  盛
                                      法官  黃  永  祥
右正本證明與原本無異。
本件妨害公務部分，如對本判決不服，應於送達後十日內，向本院提出上訴狀。其未
述理由者，並應於提出上訴狀後十日內向本院補提理由狀(須附繕本)。
                                    書記官  吳  家  瑩
中      華      民      國    九十一    年      七      月    十一      日
附錄本判決論罪之法律條文：
刑法第一百三十五條：
對於公務員依法執行職務時，施強暴脅迫者，處三年以下有期徒刑、拘役或三百元以
下罰金。
意圖使公務員執行一定之職務或妨害其依法執行一定之職務或使公務員辭職而施強暴
脅迫者亦同。
犯前二項之罪，因而致公務員於死者，處無期徒刑或七年以上有期徒刑；致重傷者，
處三年以上、十年以下有期徒刑。
刑法第一百三十八條：
毀棄、損壞或隱匿公務員職務上掌管或委託第三人掌管之文書、圖畫、物品，或致令
不堪用者，處五年以下有期徒刑。
刑法第一百四十條第一項：
於公務員依法執行職務時，當場侮辱，或對於其依法執行之職務公然侮辱者，處六月
以下有期徒刑、拘役或一百元以下罰金。
刑法第三百五十四條：
毀棄、損壞前二條以外之他人之物或致令不堪用，足以生損害於公眾或他人者，處二
年以下有期徒刑、拘役或五百元以下罰金。
